【裁判字號】    97,交訴,114
【裁判日期】    971017
【裁判案由】    業務過失致死
【裁判全文】
臺灣彰化地方法院刑事判決             97年度交訴字第114號
公  訴  人  臺灣彰化地方法院檢察署檢察官
被      告  乙○○
上列被告因業務過失致死案件，經檢察官提起公訴（97年度偵字
第6964號），本院合議庭裁定改由受命法官獨任以簡式審判程序
審理，判決如下：
    主  文
乙○○犯業務過失致人於死罪，處有期徒刑陸月，如易科罰金，
以新臺幣壹仟元折算壹日。緩刑年。
    犯罪事實
一、乙○○考領有大客車駕駛執照，係設於彰化縣伸港鄉○○村
    ○○路○ 段161 號「新泰汽車修理廠」之技術維修人員，負
    責汽車維修、鈑金等工作，並兼有代客取車、驗車之業務，
    乃以駕駛為其附隨業務之人，於民國97年7 月4 日上午9 時
    38分許，駕駛李田中所有車牌號碼PG-9522 號自小貨車，沿
    彰化縣和美鎮○○路由東往西方向行駛，行經該路與和潭路
    口時，本應注意駕駛汽車，應遵守道路交通標誌、標線、號
    誌之指示，行駛至交岔路口，其行進、轉彎應遵守燈光號誌
    之指示，且應注意車前狀況，並隨時採取必要之安全措施，
    而依當時狀況天氣晴朗、為日間自然光線、路面乾燥無缺陷
    、無障礙物、視距良好，且其所駕駛之車輛機械性能良好，
    依其智識、能力並無不能注意之情事，適有林鎮崑騎乘林秀
    慧所有車牌號碼JKV-599 號普通重型機車，附載甲○○，沿
    和潭路由南往北方向行駛，並已抵達德美路之中心處，詎乙
    ○○竟疏未注意德美路之燈光號誌為紅燈，亦未注意車前狀
    況，隨時採取必要之安全措施，而貿然闖紅燈直行，不慎追
    撞林鎮崑所騎乘之機車車頭，致林鎮崑因而人車倒地受傷（
    甲○○傷害部分，未據告訴），林鎮崑經送醫急救後終因頭
    部外傷導致顱內出血死亡。嗣乙○○於肇事後犯罪未被發覺
    之前，留在事故現場並向到場處理車禍員警劉耀中坦承肇事
    ，而願接受裁判。
二、案經彰化縣警察局和美分局報驗由臺灣彰化地方法院檢察署
    檢察官自動檢舉偵查起訴。
    理  由
一、按除被告所犯為死刑、無期徒刑、最輕本刑為3 年以上有期
    徒刑之罪或高等法院管轄第一審案件者外，於刑事訴訟法第
    273 條第1 項程序進行中，被告先就被訴事實為有罪之陳述
    時，審判長得告知被告簡式審判程序之旨，並聽取當事人、
    代理人、辯護人及輔佐人之意見後，裁定進行簡式審判程序
    ；除簡式審判程序、簡易程序及第376 條第1 款、第2 款所
    列之罪之案件外，第一審應行合議審判，刑事訴訟法第273
    條之1 第1 項、第284 條之1 分別定有明文。本件被告乙○
    ○所犯係死刑、無期徒刑、最輕本刑為3 年以上有期徒刑或
    高等法院管轄第一審案件以外之罪，並於本院行準備程序時
    就被訴事實為有罪之陳述，本院合議庭依前揭規定，經評議
    結果，裁定改由受命法官獨任行簡式審判程序，先予敘明。
二、上開犯罪事實，迭據被告乙○○於警詢、偵查中及本院審理
    時坦承不諱，核與證人甲○○所述情節相符，並有道路交通
    事故現場圖、調查報告表(一)、(二)、現場照片在卷可證，且被
    害人係因車禍導致顱內出血而死亡，業經臺灣彰化地方法院
    檢察署檢察官督同檢驗員相驗明確，有相驗屍體證明書、檢
    驗報告書及勘驗筆錄（見97年度相字第471 號卷第26至34
    頁）在卷可憑。按駕駛人駕駛汽車，應遵守道路交通標誌、
    標線、號誌之指示，並服從交通指揮人員之指揮；汽車行駛
    時，駕駛人應注意車前狀況及兩車併行之間隔，並隨時採取
    必要之安全措施；汽車行駛至交岔路口，其行進、轉彎，應
    遵守燈光號誌或交通指揮人員之指揮，遇有交通指揮人員指
    揮與燈光號誌並用時，以交通指揮人員之指揮為準，道路交
    通安全規則第90條、第94條第3 項、第102 條第1 項第1 款
    分別定有明文。次按，車輛面對圓形紅燈之行車管制號誌表
    示禁止通行，不得超越停止線或進入路口，道路交通標誌標
    線號誌設置規則第206 條亦定有明文。本案案發時，天氣晴
    朗、為日間自然光線、路面乾燥無缺陷、無障礙物、視距良
    好，並無不能注意之情事，業據員警於道路交通事故調查表
    記載明確，有前開調查表在卷可證，被告行經肇事地點時，
    違反上開道路交通安全規則未注意前方交通號誌，竟貿然闖
    越紅燈，亦疏未注意車前狀況，隨時採取必要之安全措施，
    致與依燈號指示行駛，由林鎮崑所騎乘之機車發生碰撞，致
    林鎮崑及其附載之甲○○分別因此死亡及受傷（甲○○傷害
    部分，未據告訴）。被告若能依照交通號誌指示行駛，則本
    件車禍必能避免發生，是就本件車禍事故之發生被告自有應
    注意、能注意而未予注意之過失，其過失行為復與被害人之
    死亡結果間，具有相當因果關係，本案事證明確，被告犯行
    洵堪認定。
三、按刑法上所謂業務，係指個人基於其社會地位繼續反覆所執
    行之事務，包括主要業務及其附隨之準備工作與輔助事務在
    內。此項附隨之事務，並非漫無限制，必須與其主要業務有
    直接、密切之關係者，始可包含在業務概念中，而認其屬業
    務之範圍，最高法院89年臺上字第8075號判例著有明文。本
    件被告主要雖從事汽車維修工作，然平時既兼有代客取車、
    驗車之服務，案發之時，適為代客驗車完畢而欲返還客戶之
    途中，自屬從事附隨業務無訛；是核其所為，係犯刑法第27
    6 條第2 項之業務上過失致人於死罪。被告於肇事後留在事
    故現場，向前往現場處理，尚不知肇事者為何人之員警劉耀
    中坦承肇事，嗣並接受裁判之事實，有彰化縣警察局道路交
    通事故肇事人自首情形紀錄表附卷可佐，是被告於員警尚不
    知何人犯罪前，坦承其為行為人，合於自首之要件，爰依刑
    法第62條前段之規定，予以減輕其刑。爰審酌本件車禍肇事
    直接剝奪被害人林鎮崑之生命權，對於被害人家庭乃至於國
    家社會之損失實已無從回復，所生危害至為重大，惟斟酌被
    告前未曾因故意犯罪而受有期徒刑以上刑之宣告，有臺灣高
    等法院被告前案紀錄表、臺灣彰化地方法院檢察署刑案資料
    查註紀錄表附卷可稽，素行堪認良好，復與被害家屬達成和
    解，亦有和解書1 份在卷為憑，犯後坦承犯行，態度良好，
    對於所犯深表悔悟並已獲得被害家屬之原諒等一切情狀，量
    處如主文所示之刑，並諭知易科罰金之折算標準。又被告前
    未曾受有期徒刑以上刑之宣告，有臺灣彰化地方法院檢察署
    刑案資料查註紀錄表、臺灣高等法院被告前案紀錄表附卷可
    按，其經此偵審程序教訓，當能知所警惕，應無再犯之虞，
    本院審酌上情，認主文所宣告之刑，以暫不執行為宜，併予
    宣告緩刑3 年，以啟自新，並觀後效。
據上論斷，應依刑事訴訟法第273 條之1 第1 項、第299 條第1
項前段，刑法第276 條第2 項、第41條第1 項前段、第62條前段
、第74條第1 項第1 款，刑法施行法第1 條之1，判決如主文。
中    華    民    國    97    年    10    月    17    日
                        刑事第七庭    法  官  戰諭威
以上正本證明與原本無異。
如不服本判決應於判決送達後10日內向本院提出上訴狀（須附繕
本）。
告訴人或被害人對於判決如有不服具備理由請求檢察官上訴者，
其上訴期間之計算係以檢察官收受判決正本之日期為準。
中    華    民    國    97    年    10    月    17    日
                                      書記官  陳佳宏
附錄本判決論罪之法條：
中華民國刑法第276條：
因過失致人於死者，處2 年以下有期徒刑、拘役或2 千元以下罰
金。
從事業務之人，因業務上之過失犯前項之罪者，處5 年以下有期
徒刑或拘役，得併科3 千元以下罰金。


司法院資訊處製作；財團法人民間司法改革基金會備份。
